臺灣臺南地方法院刑事判決　　　　　　　　　　　　　九十年度易字第二二五四號
　　公　訴　人　臺灣台南地方法院檢察署檢察官
　　被　　　告　乙○○
右列被告因詐欺案件，經檢察官提起公訴（九十年度偵字第一一三四八號；併辦案號
：台灣台南地方法院檢察署九十年度偵字第九五六０號、九十年度偵字第一三四０二
號），本院判決如左：
    主  文
乙○○無罪。
    理  由
一、公訴意旨略以：被告乙○○從事代書業務，竟與丁○○（另案通緝中）共同意圖
    為自己不法之所有，於民國八十三年六月七日，持不知情之甲○○之支票二張（
    票號分別為：Ｎ0000000、Ｎ0000000，票載發票日均為：八十三
    年六月二十三日，金額分別為：新台幣〔下同〕二十六萬八千五百元、二十三萬
    一千五百元，付款人同為：高雄市第五信用合作社凱旋分社）及丁○○簽發印鑑
    不符之支票二張（票號分別為：0000000、0000000，票載發票日
    均為：八十三年七月二十八日，金額均為：五十萬元，付款人同為：上海商業儲
    蓄銀行苓雅分行），在高雄市○○路某處，向丙○○佯稱替丁○○、甲○○二人
    辦理房屋貸款，惟款項未及撥放，急需週轉，遂向丙○○調借一百五十萬元，致
    丙○○陷於錯誤而交付該款項，嗣因甲○○之支票遭掛失止付；另丁○○之支票
    亦因印鑑不符而遭退票，丙○○始知受騙，因認被告涉有刑法第三百三十九條第
    一項之詐欺取財罪嫌等語。
二、按犯罪事實應依證據認定之，無證據不得推定其犯罪事實；又不能證明被告犯罪
    者，即應諭知無罪之判決，刑事訴訟法第一百五十四條、第三百零一條第一項分
    別定有明文。又刑法第三百三十九條第一項詐欺罪之成立，以意圖為自己或第三
    人不法之所有，施用詐術使人陷於錯誤而交付財物或因而得財產上不法之利益或
    使第三人得之為構成要件。若行為人未施用何詐術，自不構成刑法上之詐欺罪。
三、據被告乙○○堅詞否認涉有詐欺罪嫌，辯稱：不記得曾持另案被告甲○○、丁○○支票向告訴人借款，應是甲○○等人自行向告訴人借款等語。經查：
（一）告訴人於偵查及本院調查時迭次陳稱：被告持另案被告甲○○、丁○○二人之
      支票向其稱甲○○、丁○○二人需款孔急，欲向其借貸款項，惟經其交付款項
      後，甲○○、丁○○二人之支票屆期分因掛失止付及印鑑不符等原因而退票等
      語（參見台灣高雄地方法院檢察署八十三年度偵字第二二六八六號卷第七頁、
      本院九十一年二月五日訊問筆錄），並有以甲○○及丁○○為發票人之前揭支
      票各二紙，及退票理由單四紙在卷可稽，告訴人此部分指訴與事實相符，應堪
      採信。被告雖辯稱不記得曾向告訴人借貸款項云云，惟告訴人所持以另案被告
      吳登財為發票人之支票背面確有被告乙○○之背書，此有該支票影本二紙在卷
      可稽（參見台灣板橋地方法院檢察署八十三年度偵字第一三八八三號卷第三十
      六頁、第三十九頁），參以現今使用支票常情，收受支票者，通常均會要求持
      用票者背書之交易習慣，堪認告訴人陳稱被告曾持用前揭支票向其借貸金錢等
      語，應與事實相符，堪以採信。
（二）告訴人於警訊中陳稱：（問：兩張支票是何人交付的？）「該二張支票是甲○○與乙○○當面交付給我的。」等語（參見告訴人八十三年八月二十四日警訊
      筆錄，附於參見台灣板橋地方法院檢察署八十三偵字第一三八八三號卷內），
      嗣於偵查中陳稱：（問：錢何人取得？）「我交給甲○○的太太五十萬元，在
      高雄市○○路一五二號；另一百萬元交給丁○○，在高雄市○○路交給他的」
      等語（參見台灣板橋地方法院檢察署八十三偵字第一三八八三號八十三年十月
      二十六日訊問筆錄），復於本院調查時陳稱：借款時係由其與被告共同至高雄
      市交給甲○○太太及丁○○等二人，並曾親眼見到被告將錢交予甲○○與丁○○二位等語（參見本院九十一年二月五日訊問筆錄），從而，依告訴人於警訊
      及偵審中迭次所述，被告向其借貸之款項，確係交付予另案被告甲○○、丁○○等二人，是被告向其借貸款項時所稱：係因甲○○、丁○○二人需款孔急，
      欲向其調用現金等語，與實情相符，尚非無據。自難認被告有何施用何詐術致
      使告訴人陷於錯誤之舉動。
（三）告訴人所持以甲○○為發票人之支票二紙，經甲○○於八十三年七月二十一日
      以其在八十三年六月間在高雄地區遺失為由，申報止付等情，業有遺失票據申
      報書一紙在卷可稽，從而申報止付支票者，係甲○○而非被告，自難認被告藉
      申報前揭二張支票止付為手段，詐騙告訴人。又告訴人所持以丁○○為發票人
      之支票，係因印鑑不符而退票，有退票理由單二紙在卷可稽。惟告訴人交予被
      告之借款，確係丁○○所欲借之款項，並經告訴人親見被告交付予丁○○一節
      ，已如前述，是告訴人所持以丁○○為發票人之支票，縱因印鑑不符原因而退
      票，亦屬簽發該二張支票之借款人丁○○是否應負擔返還借款之責，尚難以此
      歸責於被告，進而推認被告涉有詐欺犯行。
（四）綜上所述，本件依調查所得證據尚不足以證明被告確有詐騙告訴人之犯行，此
      外復查無其他積極證據足資證明被告有公訴意旨所指詐欺犯行，揆諸首開法條
      及說明，本案被告犯罪尚屬不能證明，應為無罪之諭知。
四、併辦意旨另以：（一）被告乙○○與李公湖、李游錦月三人共同意圖為自己不法
    之所有，明知屏東縣萬丹鄉○○段第五一二號土地地主孔金月，僅委託彼等代為
    處理，並無出賣予李金湖之意，竟於八十一年十二月十五日，由被告乙○○出面
    向張榮宗借款，張榮宗認屏東縣長治鄉○○段第三十九號土地第二順位抵押擔保
    不足之際，而向其騙稱萬丹鄉○○段第五一二號土地購得辦理所有權登記後即設
    定抵押予張榮宗等語，並由李金湖立下切結書，旋於同月十七日，被告李永貞及
    李金湖二人取出李游錦月所有座落於高雄縣旗山鎮○○段第八○三、八○七、屏
    東市○○段第一○八一號土地所有權狀及座落同段同號之建築改良物所有權狀，
    交予張榮宗收存，除被告乙○○立據日後該等房地作為抵押擔保外，李金湖、李
    游錦月復切結連帶保證，使張榮宗深信不疑，備妥申辦抵押權之相關證件，交予
    乙○○，同日並將支票指名李金湖親收，而貸予六百萬元。詎被告乙○○於八十
    二年一月十六日以借用前揭權狀替換新狀為由，先由李游錦月立據，被告乙○○
    再蓋妥自己印章，持向張榮宗取回，之後即未再返還，借款既未清償，李金湖本
    票亦未兌現，而上開長治鄉○○段第三十九號土地第二順位抵押權嗣後塗銷，清
    償款亦未獲分配，張榮宗始知受騙，因認被告乙○○涉犯刑法第三百三十九條第
    一項之詐欺取財罪，與前揭起訴部分有連續犯之關係。（二）被告乙○○於八十
    三年六月十五日，在屏東市○○街二二六號，利用工作之便侵占羅順天之友人趙
    瑞之萬通商業銀行南高雄分行支票 (支票號碼ＡＢ0000000－ＡＢ000
    0000號)共十張，並向羅順天謊稱支票遺失，而於八十三年六月間持其中六
    張支票，向賴憲旺調借現金一百二十五萬元，因認被告乙○○涉有詐欺罪嫌，而
    與前揭起訴被告涉犯詐欺取財罪嫌部分，有連續犯之關係。（三）被告乙○○於
    八十三年初，向翁志遠謊稱支票用完，尚未領新支票，可否先行借票，翁志遠遂
    將其友人丁○○整本支票全部交予被告乙○○，詎被告乙○○竟未經丁○○同意
    ，即非法使用丁○○近百張支票，因認乙○○涉犯詐欺取財犯行，與前揭論罪部
    分有連續犯之關係。（四）被告乙○○明知自己已無支付能力，竟於八十三年間
    至御香樓餐廳消費，計積欠帳款一萬二千三百六十元，並簽發支票一紙以為支付
    ，詎上開支票屆期提示竟不獲兌現，因認被告乙○○涉犯詐欺罪嫌，且與前揭論
    罪部分，有連續犯之關係。（五）被告乙○○與林峰美共同於高雄縣岡山鎮○○
    路一一一號經營伯納德貿易公司，詎乙○○竟於八十三年七月間，向任職該公司
    之職員陳淑芳誆稱，欲申請成立另家公司，須有五位股東，方可申請，央求陳淑
    芳列名其中，其要求陳淑芳交付身分證，俾能順利申請，致使陳淑芳陷於錯誤，
    而交付身分證，乙○○取得身分證後，並未依言成立另家公司，竟與林峰美基於
    偽造文書之犯意聯絡，於八十三年九月十三日，將其持有之陳淑芳身分證正本交
    付予林峰美，且未徵得陳淑芳同意，由林峰美偽刻陳淑芳印章，冒用陳淑芳名義
    ，偽填市內電話戶過戶申請書，向高雄縣岡山電信局申請將原登記在林峰美名下
    ，由該公司使用之（０７）0000000及0000000號二支電話過戶予
    陳淑芳，足生損害於陳淑芳，因認被告乙○○涉有行使偽造私文書及詐欺取財犯
    行，所犯詐欺取財罪嫌部分，與前揭論罪部分有連續犯之關係云云。惟查檢察官
    起訴被告乙○○涉犯詐欺取財罪嫌部分，其犯罪尚屬不能證明，應為無罪判決，
    已如前述。是上述併辦部分即無連續犯之關係，非起訴效力可及，自無從併案審
    理，應予檢卷退還檢察官另行處理。
據上論斷，應依刑事訴訟法第三百零一條第一項，判決如主文。
本件經檢察官蘇聰榮到庭執行職務。
中      華      民      國    九十一    年     十一     月      五      日
                              臺灣臺南地方法院刑事第五庭
                                  法  官    卓  穎  毓
右正本證明與原本無異
如不服本判決應於送達後十日內向本院提出上訴狀
                                  書記官    黃  子  起
中      華      民      國    九十一    年     十一     月      六      日
